【裁判字號】    95,易,329
【裁判日期】    950626
【裁判案由】    背信
【裁判全文】
臺灣臺北地方法院刑事判決               95年度易字第329號
公  訴  人  臺灣臺北地方法院檢察署檢察官
被      告  甲○○
選任辯護人  林秉欣律師
            陳進會律師
上列被告因背信案件，經檢察官提起公訴（九十四年度偵續字第
一九三號），經本院判決如下：
    主  文
甲○○為他人處理事務，意圖損害本人之利益，而為違背其任務
之行為，致生損害於本人之財產，處有期徒刑月，如易科罰金
，以佰元折算壹日。
    事  實
一、緣九十一年五月間甲○○、郭燈堂（以郭子祺名義）分別出
    資新臺幣（下同）五十萬元、一百萬元，與丙○○（以李夢
    遠名義）、賴銘傳（以樓克華名義）、李信宏（以李雅玲名
    義）等人共同設立燦輝貿易有限公司（下簡稱燦輝公司，設
    於臺北市大安區○○○路○段八一巷二二號一樓），甲○○
    、郭燈堂共占百分之三十股份，而約定由甲○○擔任董事、
    負責人，並處理保管燦輝公司彰化銀行松山分行帳戶（帳號
    ：00000000000000）之密碼、配合會計作業
    為網路帳戶資金調度之事務。惟甲○○因與公司內部人事不
    和、萌生退意，明知其與另名股東郭燈堂股份轉讓乙事尚未
    經全體股東開會同意生效、亦未決定轉讓股份數目、退股金
    計算比例等情，意圖損害燦輝公司之利益，而違背其保管密
    碼、轉帳需為公司會計核章程序之任務，未經任何授權，於
    九十二年十一月二十八日上午八時三十四分許，在臺北市○
    ○區○○街三六四巷一號四樓住處，連線網際網路，登錄進
    入彰化銀行網路銀行（網址：www.chb.com.tw），以輸入公
    司密碼、電腦網路轉帳之方式，燦輝公司上開帳戶內之一百
    五十萬元，轉匯入自己於彰化銀行松山分行帳戶（帳號：第
    00000000000000）內，致燦輝公司上開帳戶
    內僅存一千七百三十二元，產生資金缺口，而生損害於燦輝
    公司之財產。
二、案經被害人燦輝公司訴請臺北市政府警察局內湖分局報告臺
    灣士林地方法院檢察署偵辦陳請臺灣高等法院檢察署檢察長
    令轉臺灣臺北地方法院檢察署檢察官續行偵辦後起訴。
    理  由
一、訊據被告甲○○就於擔任告訴人燦輝公司名義負責人期間，
    負責保管告訴人設於彰化銀行松山分行帳戶（帳號：000
    00000000000，下簡稱系爭帳戶）密碼，而其與
    證人郭燈堂退股乙事仍未經股東會決議、會計程序核章，即
    於前揭時地以網路登錄輸入密碼之方式，將告訴人系爭帳戶
    內一百五十萬元轉入自己帳戶等事實，於本院調查、審理時
    均坦承不諱，惟仍矢口否認有何背信之犯行，辯稱：燦輝公
    司之實際負責人為丙○○，公司大小事項均為丙○○說了算
    ，而伊、與郭燈堂退股一事亦經由丙○○首肯以原價購取股
    份，根據丙○○指示於前揭時間由系爭帳戶內轉出即可，為
    合法之出資額轉讓，且為變更登記，對燦輝公司並無任何損
    害云云。經查：
  (一)前開被告於前揭時地擔任告訴人公司董事，負責保管網絡銀
    行帳戶密碼之事務，仍自告訴人系爭帳戶內以網路轉帳一百
    五十萬元進入被告帳戶等事實，業經被告坦承不諱，並經證
    人即燦輝公司法定代表人丙○○之指訴歷歷，且有告訴人公
    司公司登記案卷、系爭帳戶電子銀行交易日報表（見偵查卷
    第五十頁）、存摺類存款未登摺明細表（見偵查卷第五一頁
    ）、活期存款存摺（見偵查卷第五二頁）在卷可稽。又被告
    轉帳係為自己及證人郭燈堂之轉讓股權，於同日即將一百萬
    元轉入證人郭燈堂於華南銀行汐止分行000000000
    000號帳戶，然該轉讓股權事前未經全體股東會議同意，
    違反公司章程，且自系爭帳戶轉帳亦未經由任何相關會計程
    序、或告知其他股東乙節，並經證人郭燈堂、丙○○、李信
    宏、賴銘傳證述明確，且有彰化銀行松山分行第00000
    000000000號被告帳戶活期存款存摺（見偵查卷第
    二三頁）、九十二年十一月二十八日之彰化銀行匯款回條聯
    （見偵查卷第一三三頁）、燦輝公司股東同意書、股權讓渡
    書、轉讓同意書在卷可查。則上開事實堪以認定。
  (二)至被告辯稱：伊係聽從公司實際負責人丙○○之指示方會如
    此，並無損害公司，況最後股東會業如此決議云云。惟：
    1.證人丙○○業於本院具結證稱：並未為任何相關之指示等
      語（見本院九十五年五月一日筆錄），否認被告所言曾經
      指示云云；復證人即燦輝公司該時會計乙○○亦證稱：當
      時轉出一百五十萬元係事後刷本子才知道，且相關轉帳傳
      票也是事後製作等語（見本院九十五年六月十二日筆錄第
      五頁、第十六頁），而參見卷內所附其餘燦輝公司傳票記
      載，凡支出事由於事前知悉之部分如薪資，均於事先即可
      得製表、並依據一般會計程序核章控管，是倘被告於九十
      二年十一月二十八日轉帳為證人丙○○事先之指示，豈無
      可能事先為任何傳票核章？況九十二年十一月二十八日尚
      為正常上班、可為會計程序之日，竟無任何之傳票製作？
      被告迄本件辯論終結前，均無法提出任何證據以佐其說，
      是被告所辯：依照丙○○指示云云，委無足採。
    2.復告訴人燦輝公司章程第九條業已明定：「本公司董事非
      得其他全體股東之同意，非董事股東非得其他全體股東過
      半數之同意，不得以其出資之全部或一部轉讓與他人。」
      （見偵查卷第五三、一三二頁），與公司法第一百十一條
      第三項之規定相同，被告自為明知。而告訴人公司除被告
      、證人郭燈堂、證人郭世傑外尚有其餘賴銘傳（以樓克華
      名義）、李信宏（以李雅玲名義）等股東，其中證人賴銘
      傳於偵查中已證稱：係十二月一日接獲被告通知方知被告
      將股款匯走，當時已表示不可如此，因公司資金會短缺等
      語（見偵查卷第一六七頁），證人李信宏亦證稱：股東會
      前均不知被告欲為退股之事等語（見偵續卷第十三頁），
      是被告身為董事，欲為「退股」或轉讓股權，並未事前取
      得「全體」股東之同意，甚或亦無任何「共識」；而本件
      臨時股東會係於九十二年十二月一日始召開決議，是被告
      於轉帳之時，尚未召開股東會，自尚未取得其他全體股東
      之同意至明。故縱如被告所稱：其與郭燈堂退股已事先取
      得郭燈堂之同意，為丙○○指示云云，仍與公司章程有違
      ，此為被告所應明知。
    3.況「資本充實原則」為公司法之基本中心原則之一，基於
      公司為社會公器之觀念，除為保護公司其餘出資股東外，
      更為保護其餘與公司為交易之對象，禁止股款未經合法程
      序即為發回股東、或任由股東取回，公司法第九條第一項
      即定有明文。且本件告訴人為「有限公司」，並無如無限
      公司有「退股」之設計，欲退出經營、取回資金，僅得依
      據公司法第一百十一條「（第一項）股東非得其他全體股
      東過半數之同意，不得以其出資之全部或一部，轉讓於他
      人。」、「（第三項）公司董事非得其他全體股東同意，
      不得以其出資之全部或一部，轉讓於他人。」之規定為「
      轉讓」，事先覓得承買者並經全體、或半數股東同意，始
      得轉讓，且該轉讓係由承買者將約定之買賣價金交付於原
      股東，並非由公司將股金退還原股東，此制度為公司法之
      強制規定，任何人均不得以合意方式私為變更，或任何違
      反該規定之規避行為。是被告所辯：係聽從丙○○指示，
      符合公司正常程序云云，並舉證人賴銘傳、李信宏等人證
      述：若得股東會同意，可由公司帳戶支付等語為佐，然此
      顯與法律不合，被告任職公司董事已有數年經驗，當無主
      張不知法律之理，是當明知縱有該指示，亦無任何效力，
      被告主觀上當無由確信：遵從丙○○指示即可免責之可能
      。
  (三)復系爭帳戶一旦轉出一百五十萬元，結餘僅存一千七百三十
    二元等情，有系爭帳戶存摺影本在卷可稽，則被告事前轉帳
    無人知悉，事後明知上開事項，仍執意轉出資金，亦不通知
    證人丙○○以為彌補、調度資金因應，其為損害告訴人公司
    之資本充足、產生資金缺口意圖至為灼然。雖告訴人燦輝公
    司事後九十二年十二月一日之股東會議雖決議內容以一比一
    比例、由他人承購被告、證人郭燈堂之股權，惟告訴人公司
    於該時尚處虧損狀況，此有告訴人九十二年度資產負債表附
    卷可參，故股東會議雖如此一比一比例計算股金，此係事後
    彌補被告造成損失之無奈方法，被告此等自行計算一比一比
    例逕行轉帳，實已造成告訴人公司之實際損害自不待言。且
    被告一旦轉帳完成，其背信犯行已然既遂，事後股東會如何
    決議填補損失，亦與被告犯行之成立與否無涉。辯護人辯稱
    ：告訴人公司其後並未產生任何實際損害云云，尚有誤會。
  (四)綜上所述，本件事證明確，被告犯行洵堪認定，應予依法論
    科。
二、核被告之行為係犯刑法第三百四十二條第一項背信罪。爰審
    酌被告迄本院審理終結仍無任何悔意，犯後態度不佳，惟姑
    念被告自任告訴人公司董事、負責人以來，尚屬認真為告訴
    人服務、不可謂無貢獻，本件係為取回自己與他人出資方出
    下策，亦僅造成告訴人一百五十萬元之資金缺口，其後告訴
    人公司決議亦如同被告犯行，所造成之損害尚小，並衡量被
    告其餘之犯罪動機、目的、犯罪時所受之刺激、犯罪之手段
    、犯人之生活狀況、品行、智識程度、犯人與被害人平日之
    關係、犯罪所生之危險或損害、犯罪後之態度等一切情狀，
    判處如主文所示之刑，並諭知易科罰金之折算標準，以示懲
    儆。
據上論斷，應依刑事訴訟法第二百九十九條第一項前段，刑法第
三百四十二條第一項、第四十一條第一項前段，罰金罰鍰提高標
準條例第一條前段、第二條，判決如主文。
本案經檢察官張志全到庭執行職務
中    華    民    國    95    年    6     月    26    日
                  刑事第四庭審判長法  官  劉慧芬
                                  法  官  黎惠萍
                                  法  官  郭惠玲
如不服本判決，應於判決送達後十日內向本院提出上訴狀（應抄
附繕本）。告訴人或被害人如對於本判決不服者，應具備理由請
求檢察官上訴，其上訴期間之計算係以檢察官收受判決正本之日
期為準。
上正本證明與原本無異。
                                  書記官  鄭雅文
中    華    民    國    95    年    6     月    27    日
附錄本案論罪科刑法條全文
刑法第三百四十二條  背信罪
為他人處理事務，意圖為自己或第三人不法之利益，或損害本人
之利益，而為違背其任務之行為，致生損害於本人之財產或其他
利益者，處五年以下有期徒刑、拘役或科或併科一千元以下罰金
。
前項之未遂犯罰之。


司法院資訊處製作；財團法人民間司法改革基金會備份。
